---
title: "AnĂˇlisis de datos sobre el efecto de la salinidad en accesiones de quinua"
author: "Jhonatan Dali Fernandez Rojas, Kevin Orlando Gomez Cruz, Isaac Gilardy Santillan Gil, Britney Emeli Tapia Chavarry, Jhoneyda Emelis Vera Campos, Jhener Ivan Visalot Chappa"
format:
  html:
    toc: true
    toc-expand: true
    toc-depth: 4
    toc-location: left
    number-sections: true
    self-contained: true
    code-fold: true
editor_options: 
  chunk_output_type: console
execute: 
  warning: false
  message: false
  echo: true
---

# Project Setup

```{r}
#| label: setup

source('https://inkaverse.com/setup.r')
```

# Data import

```{r}
library(readxl)
fb <- read_excel("C:/Users/hp/Downloads/examen_3u.xlsx")
View(fb)
```



```{r}
# Install packages and dependencies

library(GerminaR)
library(ellmer)
```

# AnĂˇlisis de Datos

```{r}
# germination analysis 

gsm <- ger_summary(factors = c("accesion", "nacl")
                   , SeedN = "seed"
                   , evalName = "G_"
                   , cumulative = FALSE
                   , data = fb
                   )

view(gsm)
```

# DiseĂ±o experimental 

DiseĂ±o de bloques completamente alazar (DBCA)


$$ y = u +accesion+nacl+(accesion*nacl)+bloque+e$$
# Percentaje de germinaciĂłn

```{r}

## Germination Percentage (GRP)

# analysis of variance

# anova

av <- aov(grp ~ accesion*nacl + block, data = gsm)

anova(av)

# mean comparison test

mc_grp <- ger_testcomp(aov = av
                       , comp = c("accesion", "nacl")
                       , type = "snk"
                       )

# data result

mc_grp$table %>% 
   kable(caption = "Germination percentage mean comparision")
```


```{r}

# bar graphics for germination percentage

library(dplyr)

# Ordenar los niveles de la accesiĂłn
mc_grp$table <- mc_grp$table %>%
  mutate(accesion = factor(accesion,
                           levels = paste0("a", 1:21)))

grp <- mc_grp$table %>%
  fplot(
    data = .,
    type = "bar",
    x = "accesion",
    y = "grp",
    group = "nacl",
    ylimits = c(0, 130, 30),
    ylab = "GerminaciĂłn ('%')",
    xlab = "Accesiones",
    glab = "NaCl (mM)",
    error = "ste",
    sig = "sig",
    color = TRUE
  )

grp
```



# CĂłdigo para descargar imagenes TIFF

```{r}
library(ggplot2)

ggsave(
  filename = "C:/Users/hp/Desktop/Nueva carpeta/ porcentaje germinaciĂłn.tiff",
  plot = grp,
  width = 12,
  height = 7,
  units = "in",
  dpi = 600,
  compression = "lzw"
)
```

# Tiempo medio de germinaciĂłn

```{r}

## Mean Germination Time (MGT)

# analysis of variance

# anova

av2 <- aov(mgt ~ accesion*nacl + block, data = gsm)

anova(av2)

# mean comparison test

mc_mgt <- ger_testcomp(aov = av2
                       , comp = c("accesion", "nacl")
                       , type = "snk")


```


```{r}

library(dplyr)

# Ordenar las accesiones
mc_mgt$table <- mc_mgt$table %>%
  mutate(accesion = factor(accesion,
                           levels = paste0("a", 1:21)))

mgt <- mc_mgt$table %>%
  fplot(
    data = .,
    type = "bar",
    x = "accesion",
    y = "mgt",
    group = "nacl",
    ylimits = c(0, 10, 1),
    ylab = "Tiempo medio de germinaciĂłn (dĂ­as)",
    xlab = "Accesiones",
    glab = "NaCl (mM)",
    sig = "sig",
    error = "ste",
    color = TRUE
  )

mgt
```


# CĂłdigo para descargar imagenes TIFF

```{r}
library(ggplot2)

ggsave(
  filename = "C:/Users/hp/Desktop/Nueva carpeta/ tiempo medio de germinaciĂłn.tiff",
  plot = mgt,
  width = 12,
  height = 7,
  units = "in",
  dpi = 600,
  compression = "lzw"
)
```
# Velocidad de germinaciĂłn

```{r}
## Germination Speed Parameter (GSP)

# analysis of variance

# anova

av3 <- aov(gsp ~ accesion*nacl + block, data = gsm)

anova(av3)

# mean comparison test

mc_gsp <- ger_testcomp(aov = av3
                       , comp = c("accesion", "nacl")
                       , type = "snk")

```

```{r}
library(dplyr)

# Ordenar las accesiones
mc_gsp$table <- mc_gsp$table %>%
  mutate(accesion = factor(accesion,
                           levels = paste0("a", 1:21)))

gsp <- mc_gsp$table %>%
  fplot(
    data = .,
    type = "bar",
    x = "accesion",
    y = "gsp",
    group = "nacl",
    ylimits = c(0, 60, 5),
    ylab = "Velocidad de germinaciĂłn",
    xlab = "Accesiones",
    glab = "NaCl (mM)",
    sig = "sig",
    error = "ste",
    color = TRUE
  )

gsp
```


# CĂłdigo para descargar imagenes TIFF

```{r}
library(ggplot2)

ggsave(
  filename = "C:/Users/hp/Desktop/Nueva carpeta/ velocidad de germinaciĂłn.tiff",
  plot = gsp,
  width = 12,
  height = 7,
  units = "in",
  dpi = 600,
  compression = "lzw"
)
```
# Sincronia de GerminaciĂłn 

```{r}
## Germination synchrony(SYN)

# analysis of variance

# anova

av4 <- aov(syn ~ accesion*nacl + block, data = gsm)

anova(av4)

# mean comparison test

mc_syn <- ger_testcomp(aov = av4
                       , comp = c("accesion", "nacl")
                       , type = "snk")

```


```{r}
library(dplyr)

# Ordenar las accesiones
mc_syn$table <- mc_syn$table %>%
  mutate(accesion = factor(accesion,
                           levels = paste0("a", 1:21)))

syn <- mc_syn$table %>%
  fplot(
    data = .,
    type = "bar",
    x = "accesion",
    y = "syn",
    group = "nacl",
    ylimits = c(0, 1.2, 0.4),
    ylab = "Sincronia de germinaciĂłn",
    xlab = "Accesiones",
    glab = "NaCl (mM)",
    sig = "sig",
    error = "ste",
    color = TRUE
  )

syn
```

# CĂłdigo para descargar imagenes TIFF

```{r}
library(ggplot2)

ggsave(
  filename = "C:/Users/hp/Desktop/Nueva carpeta/ SINCRONIA de germinaciĂłn.tiff",
  plot = syn,
  width = 12,
  height = 7,
  units = "in",
  dpi = 600,
  compression = "lzw"
)
```



# GerminaciĂłn acumulada de germinaciĂłn


```{r}
# Convertir caracteres numericos
fb[, grep("^G_", names(fb))] <- lapply(
  fb[, grep("^G_", names(fb))],
  function(x) as.numeric(as.character(x))
)
```


```{r}

# data frame with percentage or relative germination in time by NaCl

git <- ger_intime(Factor = "nacl"
                  , SeedN = "seed"
                  , evalName = "G_"
                  , method = "percentage"
                  , data = as.data.frame(fb)
                  )

```



```{r}

# graphic germination in time by NaCl

nacl <- git %>% 
   fplot(data = .
        , type = "line"
        , x = "evaluation"
        , y = "mean"
        , group = "nacl"
        , ylimits = c(0, 120, 10)
        , ylab = "GerminaciĂłn Acumulada"
        , xlab = "DĂ­as"
        , glab = "Nacl (mM)"
        , color = T
        , error = "ste"
        )
nacl


```


# CĂłdigo para descargar imagenes TIFF

```{r}
library(ggplot2)

ggsave(
  filename = "C:/Users/hp/Desktop/Nueva carpeta/ germinaciĂłn germinaciĂłn acumulada.tiff",
  plot = nacl,
  width = 12,
  height = 7,
  units = "in",
  dpi = 600,
  compression = "lzw"
)
```

#PCA


```{r}
library(FactoMineR)
library(factoextra)
library(dplyr)
library(ggplot2)
library(ggrepel)

#-------------------------------------------------
# 1. Preparar los datos
#-------------------------------------------------
gsm_clean <- gsm %>%
  dplyr::select(accesion, nacl, grp, mgt, gsp, syn) %>%
  mutate(
    accesion = as.character(accesion),
    nacl = as.factor(nacl),
    across(c(grp, mgt, gsp, syn), as.numeric)
  ) %>%
  filter(if_all(c(grp, mgt, gsp, syn), ~ is.finite(.)))

#-------------------------------------------------
# 2. AnĂˇlisis de Componentes Principales (PCA)
#-------------------------------------------------
mv <- PCA(
  gsm_clean[, c("grp", "mgt", "gsp", "syn")],
  scale.unit = TRUE,
  graph = FALSE
)

#-------------------------------------------------
# 3. Coordenadas de los individuos
#-------------------------------------------------
coord <- as.data.frame(mv$ind$coord)
coord$accesion <- gsm_clean$accesion

coord$nacl <- factor(
  gsm_clean$nacl,
  levels = sort(unique(gsm_clean$nacl)),
  labels = paste0(sort(unique(gsm_clean$nacl)), " mM")
)

#-------------------------------------------------
# 4. PCA - Individuos
#-------------------------------------------------
p_ind <- ggplot(coord, aes(Dim.1, Dim.2, color = nacl)) +

  # Cruz central
  geom_hline(yintercept = 0, linewidth = 0.4, colour = "black") +
  geom_vline(xintercept = 0, linewidth = 0.4, colour = "black") +

  # Puntos
  geom_point(size = 3) +

  # Etiquetas
  geom_text_repel(
    aes(label = accesion),
    size = 3,
    max.overlaps = Inf
  ) +

  # Elipses
  stat_ellipse(
    aes(group = nacl),
    level = 0.95,
    linewidth = 0.8
  ) +

  labs(
    title = "PCA - Individuos",
    x = paste0("PC1 (", round(mv$eig[1,2],1), "%)"),
    y = paste0("PC2 (", round(mv$eig[2,2],1), "%)"),
    color = "NaCl"
  ) +

  theme_classic(base_size = 13) +

  theme(
    plot.title = element_text(face = "bold", hjust = 0.5),
    legend.position = "right"
  )

#-------------------------------------------------
# 5. PCA - Variables
#-------------------------------------------------
p_var <- fviz_pca_var(
  mv,
  col.var = "cos2",
  gradient.cols = c("#00AFBB", "#E7B800", "#FC4E07"),
  repel = TRUE,
  title = "PCA - Variables"
)

#-------------------------------------------------
# 6. Mostrar grĂˇficos
#-------------------------------------------------
p_ind
p_var
```

# CĂłdigo para descargar imagenes TIFF

```{r}
library(ggplot2)

ggsave(
  filename = "C:/Users/hp/Desktop/Nueva carpeta/ pca ind.tiff",
  plot = p_ind,
  width = 12,
  height = 7,
  units = "in",
  dpi = 600,
  compression = "lzw"
)
```





